【裁判字號】    94,交上易,320
【裁判日期】    950124
【裁判案由】    過失致死
【裁判全文】
臺灣高等法院刑事判決               94年度交上易字第320號
上  訴  人  臺灣桃園地方法院檢察署檢察官
被      告  乙○○
上列上訴人因被告過失致死案件，不服臺灣桃園地方法院94年度
交易字第230號，中華民國94年10月27日第一審判決（起訴案號
：臺灣桃園地方法院檢察署94年度偵字第7127號），提起上訴，
本院判決如下：
    主  文
原判決撤銷。
乙○○因過失致人於死，處有期徒刑柒月。
    事  實
一、乙○○於民國（下同）九十三年七月二十四日晚間十一時許
    ，至友人在桃園縣中壢市○○路住處，飲用啤酒至同日晚間
    十二時許止，經稍事休息後，酒意仍未退去，明知酒後不得
    駕駛車輛上路，仍於翌日即七月二十五日上午五時許，駕駛
    車牌號碼ＣＴ－六九七七號自小客車，沿桃園縣八德市○○
    路由中壢往桃園方向行駛（酒醉駕駛公共危險罪部份業經檢
    察官另為緩起訴處分），行經中華路靠近行政院衛生署桃園
    醫院急診室前之路口時，應注意該路段行車速限為時速五十
    公里，又行車時應注意車前狀況，隨時採取必要措施，以防
    止發生危險事故，而依當時情形天氣晴、日間自然光線、路
    面乾燥、無缺陷、無障礙物、視距良好，無不能注意之情形
    ，竟疏未注意而貿然以時速七十公里之速度，在該路段超速
    行駛，並因閃避自右後方超車至其前方之車輛，亦疏未注意
    緊急煞車致車身失控打滑至右方人行道上翻覆，並撞擊於該
    人行道行走之行人莊育發，致莊育發受有顱內出血、頭皮撕
    裂傷、右額部引流管置入傷、右脛骨及腓骨骨折、右前臂右
    手臂擦傷等傷害，經乙○○請路人協助報警處理後留待現場
    ，於前來現場處理之員警尚未知悉何人為犯罪嫌疑人之際，
    向警方坦承為肇事者，嗣並接受裁判。莊育發經送醫急救，
    嗣因外傷性顱內出血，延至九十三年七月三十日下午十四時
    三十分許，不治死亡。
二、案經被害人莊育發之父甲○○訴請臺灣桃園地方法院檢察署
    檢察官偵辦，暨同署檢察官相驗後自動檢舉偵查起訴。被告
    於原審準備程序中就被訴事實為有罪之陳述，且所犯係死刑
    、無期徒刑或最輕本刑為三年以上有期徒刑以外之罪，原審
    告知簡式審判程序之旨，並聽取當事人意見後，依刑事訴訟
    法第二百七十三條之一第一項規定，裁定由受命法官獨任進
    行簡式審判程序。
    理  由
一、訊據被告乙○○對上揭犯罪事實，於偵、審均坦承不諱，核
    與被害人之父甲○○指訴之情節相符。並有道路交通事故現
    場圖、道路交通事故調查報告表（一）、（二）、道路交通
    事故紀錄（通報）單、酒精測定紀錄表各一份、現場及車損
    照片十二張在卷可稽。又被害人莊育發確因本件車禍，受有
    顱內出血、頭皮撕裂傷、右額部引流管置入傷、右脛骨及腓
    骨骨折、右前臂右手臂擦傷等傷害，嗣因外傷性顱內出血傷
    重不治死亡，有行政院衛生署桃園醫院、長庚紀念醫院林口
    分院出具診斷證明書各一紙存卷足稽，並經臺灣桃園地方法
    院檢察署檢察官督同法醫師相驗屬實，製有驗斷書、相驗屍
    體證明書及勘驗筆錄附卷可按。
二、按行車速度，應依標誌之規定，道路交通安全規則第九十三
    條第一項定有明文；次按汽車行駛時，駕駛人應注意車前狀
    況，並隨時採取必要之安全措施，同規則第九十四條第三項
    亦有明定，而本件車禍路段之行車速限，係時速不得超過五
    十公里，有道路交通事故調查報告表附卷可參，被告行車自
    應遵守上開規定，且依當時情形天氣晴、日間自然光線、路
    面乾燥、無缺陷、無障礙物、視距良好等情，並無不能注意
    之情形，參酌被告自承：當時行車時速約為七十公里，因閃
    避右後方超車至前之其他車輛，而緊急煞車，致車身打滑失
    控而於撞擊前始看見被害人等語，顯見被告當時係應注意且
    能注意遵守當地速限，卻貿然超速前進，疏未注意車前狀況
    ，以致肇事，自屬有過失，而被害人因本車禍，導致顱內出
    血死亡，已如前述，足認被告之過失行為與被害人死亡間，
    具有相當因果關係。事證明確，被告之過失犯行，洵堪認定
    。
三、核被告所為，係犯刑法第二百七十六條第一項之過失致死罪
    。被告係汽車駕駛人，於酒醉駕車後肇事致人死亡，依法應
    負刑事責任，應依道路交通管理處罰條例第八十六條第一項
    加重其刑至二分之一。被告於車禍發生後留待現場，並向前
    來處理之桃園縣政府警察局八德分局警員江中俊坦承肇事，
    接受裁判，業據被告於偵查中供承不諱，並有桃園縣政府警
    察局八德分局處理相驗案件初步調查報告暨報驗書可參，顯
    見被告係對於未發覺之罪，自首而受裁判，爰依法減輕其刑
    ，並先加後減之。
四、原審以事證明確，予以論罪科刑，固非無見，惟原判決事
    實漏載被害人於何時死亡，按刑法之過失，係指應注意能
    注意而不注意而言，刑法第十四條第一項定有明文，原判決
    理由欄三固載被告應注意車前狀況，及當地速限，惟漏未說
    明，依當時客觀情形，能否注意？原判決於量刑時，謂審
    酌：被告遲未與被害人家屬達成和解等語，惟被害人家屬甲
    ○○於原審是稱：已和解，但尚有部分款項未領等語（原審
    卷第十一至十二頁），並提出和解書為證（原審卷第十四頁
    ），是原判決此部分顯與卷證不合，均有未洽。檢察官循被
    害人家屬請求上訴略以：被告未完全依和解意旨付款，原審
    量刑六月太輕等語，經查：被害人家屬甲○○於本院稱：和
    解金額是三百萬元，尚欠八十萬元未付等語（本院卷第十五
    頁），觀諸上開和解書所載，三百萬元和解金中，一百四十
    萬元為強制保險，因此被告所支付者，僅八十萬元，至今尚
    欠八十萬元，顯未依和解條件履行，再者，被告酒醉駕車，
    枉顧生命安全，量刑不宜太輕，因此，上訴意旨認未全部賠
    償，即屬量刑太輕等語，非無理由，且原判決有上述可議之
    處，即屬不能維持，應由本院撤銷判，爰審酌被告無不良素
    行，酒醉駕車及過失程度之情形、犯罪所生之危害，已與被
    害人家屬達成和解，未依約履行，尚欠八十萬元，肇事後坦
    承犯行等一切情狀，量處如主文第二項所示之刑。
據上論斷，應依刑事訴訟法第三百六十九條第一項前段，第三百
六十四條，第二百九十九條第一項前段，道路交通管理處罰條例
第八十六條第一項，刑法第二百七十六條第一項、第六十二條前
段，罰金罰鍰提高標準條例第一條前段，判決如主文。
本案經檢察官鄭龍照到庭執行職務。
中    華    民    國    95    年    1    月    24    日
                  交通法庭  審判長法  官  溫耀源
                                  法  官  段景榕
                                  法  官  周政達
以上正本證明與原本無異。
不得上訴。
                                  書記官  陳菊珍
中    華    民    國    95    年    1     月    25    日
附錄：本案論罪科刑法條全文
刑法第二百七十六條
因過失致人於死者，處二年以下有期徒刑、拘役或二千元以下罰
金。
從事業務之人，因業務上之過失犯前項之罪者，處五年以下有期
徒刑或拘役，得併科三千元以下罰金。


司法院資訊處製作；財團法人民間司法改革基金會備份。
